智慧財產及商業法院民事裁定  
111年度民聲上字第9號
聲  請  人  吳聰朝                           
上列聲請人因與立祥食品行等人間侵害著作權有關財產權爭議等
事件（本院110年度民著上字第5號），聲請法官迴避，本院裁定
如下：
    主  文
一、聲請駁回。 
二、聲請程序費用由聲請人負擔。
    理  由
一、聲請意旨略以：本院110年度民著上字第5號聲請人、同案上
    訴人沃農士食品股份有限公司（下稱沃農士公司）與立祥食
    品行等間侵害著作權有關財產權爭議等事件（下稱本案訴訟
    ），承審彭洪英法官無視卷內事證及聲請人主張，形成錯誤
    心證，辱罵聲請人之訴訟代理人郭峻誠律師，違反法官法及
    法官倫理規範，未審先判，未能公正聽審，並於民國111年9
    月15日言詞辯論時，不當減縮聲請人之訴訟代理人簡報時間
    ，且制止聲請人女兒吳佩娜就案涉事實經過（創作歷程，著
    作權原創性證明）替代聲請人陳述，違反辯論主義原則；復
    未顧及聲請人訴訟代理人辯論爭點尚未釐清，發言猶未充分
    ，即逕自宣布辯論終結；經調閱筆錄，發現電子筆錄記載當
    日不存在的發言紀錄，嗣將筆錄之記載刪除後再上傳，影響
    聲請人之權益，構成刑法第213條公文書登載不實罪，是承
    審法官執行職務恐有偏頗之虞，爰依民事訴訟法第33條第1
    項第2款規定聲請其迴避。另聲請勘驗本案訴訟前開期日開
    庭錄影及錄音光碟，並通知聲請人到場陳述意見。
二、法官有民事訴訟法第32條所定各款應自行迴避而不自行迴避
    以外之情形，足認其執行職務有偏頗者，得依同法第33條第
    1項第2款聲請法官迴避。而所稱法官執行職務有偏頗之虞，
    係指法官對於有特別利害關係，或與當事人之一造有密切之
    交誼或嫌怨，或基於其他情形客觀上足疑其為不公平之審判
    者為其原因事實，若僅憑當事人之主觀臆測，或認法官欠當
    ，則不得謂其有偏頗之虞（最高法院69年度台抗字第457號
    民事判決先例參照）。又聲請法官迴避之原因，依同法第34
    條第1項、第2項及第284條規定，應提出能即時調查之證據
    以釋明之。　　
三、本件並無民事訴訟法第33條第1項第2款所定之迴避事由：
　㈠聲請人以承審法官於111年9月15日言詞辯論期日執行職務有
    偏頗之虞為由，聲請勘驗當日開庭錄影及錄音光碟，並通知
    聲請人到場陳述意見等語。該次言詞辯論筆錄係附於本案訴
    訟卷三第5至13頁，聲請人已於同年月19日另案聲請交付法
    庭錄音及錄影光碟，業經本案訴訟之合議庭於同年月23日以
    111年度民聲上字第8號裁定准予交付法庭錄音光碟，由聲請
    人之本案訴訟代理人郭峻誠律師於同年10月4日收受該光碟
    ，此經本院調取本案訴訟卷及111年度民聲上字第8號卷核閱
    屬實。聲請人隨即於同年10月7日具狀提出該次筆錄之錄音
    光碟及譯文，並將未記載於原筆錄之內容以紅色字體標示（
    聲證1、2，本院卷第73至97頁），故本院依憑本案訴訟卷內
    之筆錄及聲請人所提之譯文，已得薄弱之心證，信該次言詞
    辯論程序之內容及歷程大概為如此，自無當庭勘驗開庭錄音
    及錄影光碟之必要，合先敘明。　　　　
　㈡聲請人主張承審法官無視卷內事證及聲請人主張，形成錯誤
    心證，未審先判，未能公正聽審，並不當減縮聲請人之本案
    訴訟代理人簡報時間，即諭知辯論程序終結云云。經本院調
    取本案訴訟111年9月15日言詞辯論期日之開庭錄音檔，時間
    長達1時12分23秒，依聲請人所提聲證2之開庭錄音譯文（下
    稱譯文）共23頁(本院卷第75至97頁），顯示承審法官於該
    次言詞辯論程序如下：
　　⒈先與聲請人之本案訴訟代理人郭峻誠律師逐一釐清、確認
      言詞辯論前所提綜合辯論意旨㈠至㈢狀、變更訴訟聲明狀所
      載先位、備位聲明之變更、事實與法律上主張、各別法律
      關係及其請求權基礎、是否新增或修正攻防方法等，此乃
      承審法官所為訴訟指揮，係依法為闡明並確定訴訟關係，
      就訴訟關係之事實及法律為發問及曉諭，令其為事實上及
      法律上陳述，且就其聲明或陳述有不明瞭或不完足之處，
      令其敘明與補充（本院卷第75至88頁之譯文第1至14頁）
      。
　　⒉其後承審法官諭知進入本案辯論階段，告知言詞辯論進行
      方式，並限定聲請人之本案訴訟代理人郭峻誠律師之陳述
      時間（本院卷第88至89頁之譯文第14至15頁），蓋每一當
      事人之陳述及辯論，皆應切題、簡要，以減少口頭陳述重複
      或其他不適之情形，本件聲請人前已將其聲明及陳述記載
      於書狀，法院將之附卷引用（民事訴訟法第214條、第215
      條參照），經承審法官當庭闡明並與郭峻誠律師為前述釐
      清確認後，為求言詞辯論程序進行之順暢，視本案訴訟審
      理之進度及必要，於訴訟經濟之達成及無礙於兩造當事人
      攻防之範圍內決定郭峻誠律師之陳述時間，核屬審判長之
      訴訟指揮權行使之一環，無須受當事人主觀意見所拘束。
　　⒊之後承審法官諭請聲請人之本案訴訟代理人郭峻誠律師、
      對造訴訟代理人蕭慶鈴律師先後就本案為辯論，嗣經郭峻
      誠律師提醒沃農士公司另一位訴訟代理人吳佩娜即聲請人
      之女亦到場，承審法官令吳佩娜陳述意見後，即諭知辯論
      終結並定期宣判（本院卷第89至97頁之譯文第15至23頁）
      。
　　⒋綜上，自111年9月15日言詞辯論整體程序觀察，承審法官
      所為，乃依法曉諭發問及指揮訴訟之職權行使範疇，難認
      其有聲請人所稱無視卷內事證及聲請人主張，形成錯誤心
      證，未審先判，未能公正聽審等有偏頗之虞之情形。　　
　㈢聲請人主張承審法官制止聲請人女兒吳佩娜就案涉事實經過
    （創作歷程，著作權原創性證明）替代聲請人陳述（因聲請
    人年歲已高不堪舟車勞頓無法出席）等語。經核吳佩娜係於
    111年6月18日受本案訴訟之同案上訴人沃農士公司委任，並
    於同年月23日隨同綜合辯論意旨狀㈠提出委任狀（本案訴訟
    卷二第48-1、48-43頁），其上並未記載吳佩娜與聲請人之
    父女關係，而吳佩娜於111年9月15日言詞辯論程序係以沃農
    士公司之訴訟代理人身分報到（本案訴訟卷三第3頁），直
    至聲請人之本案訴訟代理人郭峻誠律師提及聲請人未到場，
    但其女吳佩娜即沃農士公司之訴訟代理人擬陳述意見，承審
    法官始知吳佩娜與聲請人之父女關係，並許其陳述（本院卷
    第94至95頁之譯文第20至21至頁）。因聲請人與沃農士公司
    共同委任郭峻誠律師，沃農士公司並另委任吳佩娜，則訴訟
    程序中，由其中1人即郭峻誠律師代表為陳述或辯論，待郭
    峻誠律師提醒後，承審法官隨即令吳佩娜陳述見，其處置並
    無不當。聲請人指承審法官無視聲請人女兒早已報到並全程
    在庭，逕將其視為空氣，於郭峻誠律師提醒下始察覺、給予
    3分鐘陳述意見，惟完全未認真聽審，早已未審先判，流於
    無謂立場之爭，甚至剝奪當事人到庭陳述意見權利及請求法
    官公平審判、聽審請求權，已有偏頗不公情形等語，應屬誤
    解。　　
　㈣聲請人主張承審法官於111年9月15日言詞辯論程序公然謾罵
    、無端誣指其本案訴訟代理人郭峻誠律師：(我沒見過(你)
    那麼糟糕的律師!(你)真的是很糟糕的律師!太糟糕了!）等
    語，已有違反法官法及法官倫理規範，益徵其審理有偏頗不
    公情形等語。綜觀依聲請人所提之譯文全文，出現「糟糕」
    乙詞見於第8頁下方的段落（本院卷第82頁）：
　　　　「審判長18：55
　　　　　真是太糟糕了！沒有看過這樣的，民法187條第二項
          ，違反公平交易法第25條（筆錄聲明）。」
　　　　「審判長（19：55）
　　　　　就是寫得亂七八糟，沒有完整才會函詢，函詢用詞不
          清楚，上次開庭才會又...。」　　　　
　　然未見聲請人前開指稱郭峻誠律師之語詞。承審法官此二段
    落之用語可能使郭峻誠律師在主觀上感受不友善及心理不悅
    ，然細繹其前後文內容，承審法官係因郭峻誠律師所提綜合
    辯論意旨㈠至㈢狀、變更訴訟聲明狀之內容或有不明瞭或尚非
    完足等情，進而闡明、釐清及確認本案訴訟之聲明、主張及
    訴訟關係，以利辯論爭點集中審理，而屬闡明權之範圍，無
    足認定承審法官將有不公平審判及偏頗之虞之客觀事實。　
    　
　㈤聲請人主張111年9月15日之電子筆錄記載當日不存在的發言
    紀錄，承審法官指示書記官為虛偽之筆錄登載，營造出兩造
    無其他意見並完整陳述之假象，遭當事人發現後，承審法官
    隨即將上開筆錄刪除，再度上傳更新之筆錄，而有偽造公文
    書之情，足認其執行職務有偏頗之虞等語。
　  ⒈依民事訴訟法第212條至第216條規定，言詞辯論筆錄內，
      應記載辯論進行之要領及各應記載事項，第219條更明定
      ：「關於言詞辯論所定程式之遵守，專以筆錄證之。」經
      審判長及書記官於筆錄內簽名後附卷，準此，有關言詞辯
      論之程序進行，即應以附卷之筆錄為準，如有增加、刪除
      ，即應依第218條規定辦理。司法院固以網際網路提供電
      子筆錄調閱服務，然依法院電子筆錄調閱要點第10點規定
      ：「調閱之電子筆錄與附卷之筆錄內容不一致者，以附卷
      之筆錄為準。」且聲請人所提之兩份電子筆錄後附之注意
      事項亦載有「1.調閱之電子筆錄與附卷之筆錄內容不一致
      者，以附卷為準。」（本院卷第44、54頁），故111年9月
      15日言詞辯論程序自應以附卷之筆錄為準。
　　⒉聲請人所指事後調得111年9月15日之電子筆錄最末頁記載不存在的發言紀錄（本院卷第71頁之聲證1藍色網底標示處），業經書記官就該次言詞辯論筆錄第9頁第10至20行，依民事訴訟法第218條規定予以修正並蓋章、記明行數（本案訴訟卷三第13頁），聲請人持此主觀臆測承審法官執行職務有偏頗之虞，即有未洽。　　　
　㈥此外，聲請人復未提出其他即時調查之證據，具體釋明承審
    法官究竟有何特別利害關係，或與當事人之一造有密切之交
    誼、嫌怨，或其他足使人疑有不公審判之客觀事實，依前揭
    說明，難認承審法官於執行職務上存在偏頗之虞而有民事訴
    訟法第33條第1項第2款迴避之情形。　　
四、綜上所述，本件聲請為無理由，應予駁回，爰裁定如主文。
中　　華　　民　　國　　111 　年　　10  　月　　13 　日
                          智慧財產第一庭
                            審判長法  官　蔡惠如
                                  法  官　陳端宜
                                  法  官　吳俊龍
以上正本係照原本作成。
如不服本裁定應於收受送達後10日內向本院提出抗告狀，並繳納
抗告費新臺幣1,000 元。
中　　華　　民　　國　　111 　年　  10  　月　 18　　日
　　　　　　　　　　　　　        書記官　江虹儀